臺灣高等法院臺中分院刑事判決
111年度金上訴字第1703號
上  訴  人  臺灣臺中地方檢察署檢察官
被      告  陳亭茵



上列上訴人因被告加重詐欺等案件，不服臺灣臺中地方法院111
年度金訴字第312號中華民國111年5月31日第一審判決（起訴案
號：臺灣臺中地方檢察署110年度偵字第33823號），提起上訴，
本院判決如下：
    主  文
上訴駁回。
    理  由
一、本案經本院審理結果，認第一審判決諭知被告陳亭茵（下稱
    被告) 無罪，並無不當，應予維持，並引用第一審判決書記
    載之證據及理由（如附件）。
二、檢察官上訴意旨略以：本案被告所稱代辦業者「易速貸金融
    股份有限公司」、「李建德」、「李文哲」等人(下合稱「
    李文哲」等人)既未與被告見面查核真實身分，亦未要求提
    供工作或收入證明，僅利用網路通訊軟體聯繫，貸款過程已
    與一般銀行借貸流程不符，明顯悖於常情，難認被告毫無心
    生懷疑之情。且被告欲借貸之資金僅新臺幣(下同)10萬元，
    然其為「李文哲」等人提領之4次「流水帳」、「美化帳戶
    」資金總計高達116萬元，對方既有充足資金借予被告，何
    須大費周章美化、包裝被告帳戶？況來路不明資金匯入系爭
    帳戶後，當日隨即遭被告領出，又如何達到美化帳戶效果？
    上開異常顯而易見，被告主觀上對於「李文哲」等人非屬合
    法正當貸款代辦公司人員，極可能是詐欺集團成員，且將會
    把所交付帳戶資料持以做非法使用，應有所預見及認知，然
    其因亟需金錢，不顧後果，容任他人不法使用其帳戶，或縱
    使替「李文哲」等人提領款項為詐欺財產犯罪所得，所為將
    使贓款去向難以追查各節，均毫不在乎，主觀上顯有容任其
    發生而不違背本意之意思等語。  
三、刑法上之共同正犯，須有與他人共同犯罪之意思（犯意聯絡
    ），如無此種故意，尚難論以共同正犯。又刑法第13條第1
    項、第2項所規範之故意，學理上稱前者為直接故意或確定
    故意，後者則稱間接故意或不確定故意，二者之區隔為前者
    乃行為人明知並有意使其發生，故對於行為之客體及結果之
    發生，皆有確定之認識，並促使其發生；後者為行為者對於
    行為之客體或結果之發生，並無確定之認識，但若其發生，
    亦與其本意相符。故間接故意亦不能缺乏希望結果發生之要
    素，倘行為人只有結果發生高度可能性之認識，尚不足以認
    定不確定故意之存在（最高法院95年度台上字第6419號、96
    年度台上字第4648號判決參照）。是行為人雖交付金融帳戶
    給詐欺集團使用，或聽從詐欺集團指示提領被害人匯入贓款
    ，然行為人如同係遭到詐欺集團詐騙，則行為人主觀縱有「
    預見其能發生（知）」，但並沒有「其發生並不違背其本意
    （欲）」之意思，至多屬於有認識之過失犯，自不具有與詐
    欺集團共同犯罪之犯意聯絡，而不能成立共同正犯。經查：
　㈠參諸被告供述及其與「李文哲」等人聯繫辦理貸款事宜之通
    訊軟體LINE對話紀錄翻拍截圖（偵卷第91-175頁），被告係
    先透過暱稱「易速貸」之人獲知貸款廣告訊息，並於其上留
    下申請貸款之個人資訊後，經對方告知將由「李建德」專員
    與之聯絡，其後，被告即與暱稱「貸款達人李建德」加為好
    友，「李建德」即傳送借款10萬元之1年至7年期之月繳金額
    等資料予被告，並在被告要求下，傳送其為「易速貸金融股
    份有限公司」業務之名片予被告，被告並於與之通話後，將
    其姓名、電話、戶籍暨現居地地址、公司資料、第二聯絡人
    等個人基本資料，毫無保留地提供對方，且翻拍雙證件、存
    摺封面暨交易明細給「李建德」，其後「李建德」即要被告
    再與特助「李明哲」聯繫（偵卷第121-129、133頁)。嗣「
    李明哲」則要求被告至7-11超商雲端下載「邦德資產合作協
    議書」填寫後拍照回傳，被告即依指示下載上開協議書後簽
    名回傳（偵卷第118-119頁)，而上開協議書第四項記載「項
    目達成」：「甲方（即陳亭茵）審核過件後，必須要支付乙
    方（即邦德公司）協議之費用12800 圓新臺幣。」另第六項
    記載「違約處理」：「如甲方違反本協議書規定之任一事項
    ，甲方需支付乙方__圓新臺幣做為賠償。」等情，亦經本院
    當庭勘驗被告提出之手機內上開LINE對話內容明確，有勘驗
    筆錄、翻拍照片可以參酌（本院卷第64-71頁)。觀之上開對
    話紀錄截圖顯示之內容，確均與貸款有關，核與被告於偵查
    、原審所述為辦理貸款、製作流水帳而提供系帳戶予「李明
    哲 」之情節一致，足徵被告所辯並非虛偽，可以採信。且
    由被告依「李建德」要求詳實提供個人基本資料，以及依「
    李明哲 」要求簽立「邦德資產合作協議書」回傳，並允諾
    於完成審核過件後交付12800元費用等情，顯示被告當時主
    觀上確實是認知其在辦理貸款，本案即難僅以被告拍攝存摺
    封面供對方入帳乙情，認定被告已預見其係以提供帳戶提領
    款項作為參與詐欺或財產犯罪使用之洗錢行為。
　㈡至被告對於「李文哲」等人所稱為貸款作帳而需提供帳戶供
    入款及依其等指示提領款項交付之說詞未多加質問，亦未察
    覺有上訴意旨所指上開不符常情之處，率予提供本案2帳戶
    供「李文哲」等人使用並提款轉交，固與一般人所會採取之
    應對措施有所落差。然以一般常人智識程度及社會經驗可能
    判別其中有詐之推論，並不能排除另有因急迫、輕率、無經
    驗等，而不具此種警覺程度之人，蓋一般人對於社會事物之
    警覺性或風險評估，因人而異，且與受教程度、從事之職業
    、心智是否成熟，並無必然之關聯，此觀諸詐欺集團之詐騙
    手法，經政府大力宣導及媒體大幅報導後，猶屢見高級知識
    分子為詐欺集團之詞所欺罔，即可明瞭。遑論社會上常見有
    若干遭詐騙取財之情節，令人匪夷所思，惟被害人仍輕率匯
    款之情節，益見詐欺集團無非係以亂石打鳥之方式，若遇臨
    場反應不夠機伶且未能深思熟慮者，即容易詐騙成功。被告
    於為本案行為時年僅20歲，自陳學歷為○○○○，工作係與會員
    聊天賺取報酬之○○○（本院卷第62頁)，顯見被告於案發時剛
    自學校畢業未久，年輕識淺，且並未真正進入現實社會從事
    實體工作，係透過網路與人互動聊天方式賺取報酬，社會生
    活經驗難認充足，則其因之誤信可以網路通訊軟體聯繫辦理
    貸款，對方係要為其製作金流，而依指示提供金融帳戶資料
    ，且因上開協議書第六項記載：「乙方匯入甲方名下帳戶之
    資金，甲方無權挪用，如經查獲乙方將對甲方採取法律途（
    刑法第320條法佔有及第339條背信詐欺)，以確保乙方權利
    」等語，乃依「李文哲」指示提領告訴人受詐騙款項交付，
    並非全無可能，所辯：因為有簽他們給的合約，才會去做領
    錢的動作等語，亦屬有據。被告所為或有疏失不夠警覺之處
    ，惟此思慮未週與其主觀上預見及容任他人遂行不法行為，
    實無必然之關連性，難逕自推論被告已預見對方為詐騙集團
    ，進而有共同詐欺、洗錢之犯意聯絡，檢察官上訴所指，欠
    缺堅強之依據，無法憑採。
四、綜上所述，檢察官上訴意旨，並未提出積極確切之證據可資
    據為不利被告之認定，其上訴為無理由，應予駁回。　
據上論斷，應依刑事訴訟法第373 條、第368 條，判決如主文。
本案經檢察官潘曉琪提起公訴，檢察官劉世豪提起上訴，檢察官
王清杰到庭執行職務。
中　　華　　民　　國　　111 　年　　8 　　月　　31　　日
             刑事第十庭     審判長法　官   陳  宏  卿
                                  法　官   簡  芳  潔
                                  法　官   林  美  玲
以上正本證明與原本無異。
被告不得上訴。
檢察官如提起上訴，應符合刑事妥速審判法第9條之規定。
如不服本判決應於收受送達後20日內向本院提出上訴書狀，其未
敘述上訴理由者，並得於提起上訴後20日內向本院補提理由書（
均須按他造當事人之人數附繕本）「切勿逕送上級法院」。因疫
情而遲誤不變期間，得向法院聲請回復原狀。
                                  書記官   趙  郁  涵
　　　　　　　　　　　　　　　　　
中　　華　　民　　國　　111 　年　　8 　　月　　31　　日

刑事妥速審判法第9條
除前條情形外，第二審法院維持第一審所為無罪判決，提起上訴
之理由，以下列事項為限：
一、判決所適用之法令牴觸憲法。
二、判決違背司法院解釋。
三、判決違背判例。
刑事訴訟法第377條至第379條、第393條第1款規定，於前項案件
之審理，不適用之。